【裁判字號】    90,訴,22
【裁判日期】    900322
【裁判案由】    違反毒品危害防制條例
【裁判全文】
台灣屏東地方法院刑事判決                              九十年度訴字第二二號
    公  訴  人  臺灣屏東地方法院檢察署檢察官
    被      告  乙○○
    選任辯護人  郭季榮
    被      告  甲○○
右列被告等因違反毒品危害防制條例案件，經檢察官提起公訴（八十八年度偵字第六
九六八號），本院判決如左：
    主  文
乙○○販賣第一級毒品，處無期徒刑，褫奪公權終身；扣案海洛因壹包（淨重拾捌點
肆參公克）沒收銷燬之；夾鍊袋壹佰伍拾個及電子磅秤壹個均沒收。
甲○○連續轉讓第一級毒品，處有期徒刑壹年陸月。
    事  實
一、乙○○前有違反麻醉藥品管理條例、槍砲彈藥刀械管制條例等案件之前科，並均
    已經法院判刑確定，現並因違反麻醉藥品管理條例案件在監執行中。乙○○於民
    國（下同）八十八年十月十六日晚間，先在甲○○位於屏東市○○里○○路一一
    八號之住處，基於營利之意圖，與甲○○達成以新台幣（下同）一萬元之價格出
    售第一級毒品海洛因半錢之合意後，乙○○遂自該處出發至高雄市○○區○○路
    武廟前，承前述出售圖利之犯意，並攜帶秤量毒品重量用之電子磅秤一個及其所
    有預備供分裝毒品出售用之夾鍊袋一百五十個，以五萬元之價格（原以六萬元成
    交，為僅當場給付五萬元，尚欠一萬元）向綽號「阿福」（真實姓名年籍不詳）
    之男子販入第一級毒品海洛因一包（淨重十八點四三公克），並於買得該包海洛
    因後，於返回甲○○位於前述地點之住處，預備出賣毒品予甲○○之途中，在高
    雄市○○路與八德路口為警查獲，並當場扣得第一級毒品海洛因一包（淨重十八
    點四三公克）、電子磅秤一個及夾鍊袋共一百五十個。
二、甲○○基於概括之犯意，於八十八年十月間，連續無償轉讓第一級毒品予丙○○
    三、四次，每次轉讓約為一支香煙之含量，迄八十八年十月十七日在甲○○位於
    屏東市○○里○○路一一八號住處為警查獲。
三、案經高雄市政府警察局報請台灣屏東地方法院檢察署檢察官偵查起訴。
    理  由
甲、被告乙○○部分：
一、訊據被告乙○○矢口否認前開犯行，先於警、偵訊中辯稱扣案之海洛因係要供甲○○吸食所用，其自己並無施用海洛因之習慣，而扣案海洛因是其與甲○○各出
    資三萬四千元與一萬六千元，由其出面向「阿福」所購得等語，嗣於本院審中改
    稱，扣案毒品均為其自己所有，並要供自己吸食所用，向購買毒品所用款項均為
    其自己所出，其於警訊中所言均不實在，而丙○○雖曾以電話與其連絡，然當時
    丙○○是問其是否還要返回甲○○位於屏東市之住處，其表示不再回到甲○○之
    住處，嗣於為警逮捕後在警局中丙○○又再次來電，其為配合警方查獲甲○○，
    遂於丙○○再次來電時，向丙○○表示要再回到甲○○之住處等語。
二、按「所謂販賣行為，並不以販入後復行賣出為要件，祇要以營利為目的，將禁藥
    購入或賣出，有一於此，其犯罪行為即為完成。上訴人既以販賣圖利之意思購入
    速賜康，雖於出售與某某時，已議定價格尚未交付之際，即被當場查獲，仍屬犯
    罪既遂」，最高法院著有六十七年台上字第二五００號判例可資參照，合先敘明
    。
三、經查：
（一）被告乙○○於前開時間，於尚未出發至高雄仍在甲○○家中時，確已與甲○○
      達成待被告乙○○向「阿福」販入海洛因後，以一萬元之代價轉售半錢之海洛
      因予甲○○之事實，已經甲○○先後於警訊及本院隔離訊問時陳述明確，雖甲○○嗣於偵查中否認曾向被告乙○○購買海洛因等情，而於本院使被告乙○○
      與甲○○對質時，甲○○並拒絕回答本院之訊問，然徵諸甲○○所為曾向被告
      乙○○約定購買海洛因之指述，均係在未與被告乙○○同處時所為，相較於其
      於與被告乙○○同處時，則改為對被告乙○○有利之證述情形以觀，自應以甲○○於單獨接受訊問時所為陳述為可採，被告乙○○前開辯解，即難遽行採信
      。
（二）被告乙○○與甲○○於前述時地，係達成以每半錢海洛因一萬元之合意，此已
      經甲○○先後多次陳明，已如前述，則被告乙○○係以半兩（五錢）五萬元之
      價格購入，換算則相當於每半錢五千元之價格購入，然其卻以每半錢一萬元之
      價格賣出，可見其營利之意圖，再徵諸被告乙○○於本院審理中亦自承，因一
      次向「阿福」購買較多之毒品，價格較為便宜等情（見九十年三月十五日審判
      筆錄），故相較於其僅出售半錢之海洛因予甲○○之價格，自然會有價差可圖
      ，是其營利之意圖，已經明顯。
（三）被告乙○○於前述販入海洛因時，剛剛出獄不久，並無工作，身上亦無存款，
      僅有金項鍊一條及其父所給之生活費約二萬元，然被告乙○○卻將僅有之金項
      鍊典當後，以全部所有五萬元之價格一次購入扣案之海洛因之事實，已經被告
      乙○○當庭陳明，再徵諸被告乙○○前已曾因於八十七年間，連續販賣安非他
      命而經法院判處有期徒刑五年六月，並於八十九年四月十八日確定，此分別有
      台灣高等法院被告全國前案紀錄表及台灣高等法院高雄分院八十七年度上訴字
      第二０七二號判決影本在卷可稽，是被告乙○○既已有販賣毒品之前科，足見
      其有以販賣毒品營利之習慣，再參以被告乙○○傾全身所有之金錢，向他人購
      入數量非少之毒品，卻全然不顧其生活所需基本開銷，而其持有數量非少之毒
      品與夾鍊袋，顯然增加其為警查獲之機率，若謂其所購入之海洛因，全係為供
      自己吸食所用，顯與常情不符，不足採信。
（四）被告乙○○雖辯稱，其本即未答應要賣海洛因給甲○○，於向「阿福」購入扣
      案海洛因後，係要留在其位於高雄市之住處，並無意再回到屏東甲○○之住處
      ，故其係在高雄市內為警查獲，而其雖曾二次接到丙○○所打電話，然其於地
      一次係答稱不打算回到甲○○之住處，待第二次丙○○再來電時，其已為警逮
      捕，故為配合警方查緝甲○○，才向丙○○表示稍後要到甲○○住處等語，然
      查，甲○○確係與被告乙○○約定，於被告乙○○購入海洛因後，返回位於屏
      東市甲○○之住處，轉賣部分海洛因予甲○○，故甲○○因久候被告乙○○不
      至，遂要求丙○○打電話給被告乙○○，詢問乙○○何時可以到達之事實，已
      經甲○○陳明在卷，而證人丙○○於警、偵訊及本院審理中亦均結證稱，甲○○曾二次要求其打電話給被告乙○○，並詢問被告乙○○何時要返回甲○○之
      住處，而被告乙○○二次均答覆稱快到了等語，而證人丙○○與被告乙○○並
      無怨隙，亦曾明確指認甲○○轉讓毒品予伊等不利於甲○○之事實，並證稱其
      並不知被告乙○○與甲○○間有買賣海洛因之合意，核與甲○○所述情節相符
      ，且足見證人丙○○並未刻意附和甲○○之詞而指認被告乙○○，且若被告乙○○於第一次電話中果已明確向丙○○表示不再到甲○○家中，則丙○○當無
      必要再次電詢，而甲○○亦無必要請丙○○再打電話，是證人丙○○所述應堪
      採信，則被告乙○○既先後二次均向證人丙○○表示即將回到甲○○之住處，
      而甲○○又急於要求證人丙○○電詢被告乙○○何時可到，可見甲○○確係在
      期待被告乙○○攜帶某些東西予伊，則甲○○所述確與被告乙○○有買賣海洛
      因之合意一節，應堪採信。
（五）扣案之夾鍊袋共有一百五十個，數量非少，其中有七十二個為小的夾鍊袋，並
      為出賣海洛因予被告乙○○之「阿福」所給予被告乙○○以分裝海洛因之事實
      ，已經被告乙○○當庭陳明（見九十年一月三十日審判筆錄），則若非供販賣
      毒品所用，被告乙○○顯無必要攜帶大量之夾鍊袋以供分裝毒品用，是其所稱
      其所購入之海洛因係供自己吸食用，並無販賣圖利之意之詞，顯無可採。
（六）扣案粉末確為第一級毒品海洛因（淨重十八點四三公克，純度百分之九十三）
      無誤，已經法務部調查局鑑定明確，有該局00000000號鑑定通知書可
      稽，此外並有被告乙○○所有，用以秤重以販入海洛因所用之電子磅秤一個與
      其預備用以分裝海洛因以販賣之夾鍊袋一百五十個可憑，被告所辯，尚無可採
      ，其犯行堪以認定。
四、核被告乙○○所為，係犯毒品危害防制條例第四條第一項之販賣第一級毒品罪；
    公訴意旨雖認被告乙○○所為係犯同法第五條第一項之意圖販賣而持有第一級毒
    品罪，然經查被告乙○○係於與甲○○達成販賣海洛因之合意後，才出發向「阿
    福」販入扣案之海洛因，而以被告乙○○所販入毒品之數量、金額及其與甲○○
    間合意賣出毒品之價格以觀，可以認定被告乙○○係基於營利之意圖而販入扣案
    之毒品海洛因，已如前述，揆諸前開判例，自應認被告乙○○之行為已構成販賣
    毒品罪之既遂犯，公訴意旨所認，尚有未洽，惟與本院所認定之社會基本事實相
    同，應由本院逕行變更起條法條，並予審判，附此說明。被告乙○○雖亦持有第
    一級毒品海洛因，惟其持有之低度行為應被販賣高度行為所吸收，不另論其非法
    持有第一級毒品罪。審酌被告乙○○前有多次違反麻醉藥管理條例案件之前科，
    此有其前科表為憑，素行不佳、販賣毒品之動機係為圖不法利益、被告前於八十
    六年間至八十九年三月二十二日間，均因前述販賣安非他命行為而於法院審理中
    ，已如前述，詎被告竟全然不知警惕，仍於該段期間內，再為本件犯行，足見其
    視法律如無物，毫無悔意，並無任何可以憫恕之處、其販賣毒品之犯行，戕害國
    民身心之健康，惟其尚未及將毒品賣出即為警查獲，尚無所得，危害尚非巨大、
    犯罪後一再否認犯行，未見悔意等一切情狀，爰量處如主文所示之刑，並為褫奪
    公權之宣告。至扣案之粉末一包為第一級毒品海洛因（淨重十八點四三公克），
    已經鑑定明確，如前所述，爰依毒品危害防制條例第十八條第一項之規定沒收銷
    燬之；又扣案之電子磅秤一個及夾鍊袋一百五十個，均為被告乙○○所有，並各
    為其供犯罪所用及預備供犯罪所用之物，已分別經甲○○及被告乙○○當庭陳明
    ，爰均依刑法第三十八條第一項第二款之規定為沒收之諭知。
乙、被告甲○○部分：
一、訊據被告甲○○對於前述轉讓海洛因予丙○○之事實均坦承不諱，核與證人丙○○於本院審理中結證情節相符，被告甲○○之自白應堪採信，其犯行應堪認定
二、核被告甲○○所為，係犯毒品危害防制條例第八條第一項之轉讓第一級毒品罪；
    被告甲○○先後多次轉讓毒品犯行之時間緊接，手段相同，所犯為構成要件相同
    之罪，顯係基於概括犯意所為，應依連續犯之規定以一罪論，並加重其刑。爰審
    酌被告甲○○於犯本案前未曾受有期徒刑以上刑之宣告，此有其前科表為憑、犯
    罪動機、目的、手段、致生危害於社會風氣及丙○○之健康、其並未自轉讓毒品
    之行為中取得利益、犯後於本院審理中坦承前述轉讓毒品行為等一切情狀，量處
    如主文所示之刑。
據上論斷，應依刑事訴訟法第二百九十九條第一項前段、第三百條，毒品危害防制條
例第四條第一項、第八條第一項、第十八條第一項，刑法第十一條、第五十六條、第
三十七條第一項、第三十八條第一項第二款，判決如主文。
本案經檢察官陳新君到庭執行職務。
中      華      民      國      九十    年      三      月     二十二   日
                                        臺灣屏東地方法院刑事第二庭
                                            法  官  莊鎮遠
對於本判決如有不服應於收受送達後十日內向本院提出上訴書狀上訴於台灣高等法院
高雄分院並按他造當事人之人數附具繕本。
                                            書記官  魏慧夷
中      華      民      國     九十     年      三      月    二十二   日
附錄本判決論罪之法條：
毒品危害防制條例第四條：
  製造、運輸、販賣第一級毒品者，處死刑或無期徒刑，處無期徒刑者，得併科新台
  幣一千萬元以下罰金。
  製造、運輸、販賣第二級毒品者，處無期徒刑或七年以上有期徒刑，得併科新台幣
  七百萬元以下罰金。
  製造、運輸、販賣第三級毒品者，處五年以上有期徒刑，得併科新台幣五百萬元以
  下罰金。
  製造、運輸、販賣專供製造或施用毒品之器具者，處一年以上七年以下有期徒刑，
  得併科新台幣一百萬元以下罰金。
  前四項之未遂犯罰之。
毒品危害防制條例第八條
轉讓第一級毒品者，處一年以上七年以下有期徒刑，得併科新台幣一百萬
元以下罰金。
轉讓第二級毒品者，處六月以上五年以下有期徒刑，得併科新台幣七十萬
元以下罰金。
轉讓第三級毒品者，處三年以下有期徒刑，得併科新台幣三十萬元以下罰
金。
前三項之未遂犯罰之。


司法院資訊處製作；財團法人民間司法改革基金會備份。
